臺灣高等法院臺中分院民事裁定　　　　　100年度抗字第374號
抗　告　人　紀施秀英
相　對　人　簡明宗
　　　　　　林春秀
　　　　　　洪瑞情
上列當事人間聲請假扣押事件，抗告人對於中華民國100年7月25
日臺灣臺中地方法院100年度全字第40號裁定提起抗告，本院裁
定如下：
      主      文
原裁定廢棄。
抗告人以新台幣二十六萬六千元供擔保後，得對相對人之財產在
新台幣八十萬元範圍內為假扣押。相對人如以新台幣八十萬元供
擔保或將抗告人請求之金額提存後，得免為或撤銷假扣押。
聲請及抗告程序費用均由相對人負擔。
    理  由
一、抗告人聲請及抗告意旨略以：相對人簡明宗、林春秀、洪瑞
    情等於民國（下同）86年8月19日共同詐騙取得抗告人新台
    幣（下同）80萬元，業經本院87年度訴字第169號判決確定
    ，惟相對人隱匿財產，無從對其等財產為強制執行，嗣於96
    年間，抗告人以上開執行名義聲請執行相對人之財產無效果
    ，由執行法院核發債權憑證。惟抗告人再於100年聲請執行
    相對人之財產時，相對人林春秀竟提起債務人異議之訴，經
    台灣台中地方法院（下稱台中地院）以100年度訴字第1281
    號判決相對人林春秀勝訴，抗告人乃再以相對人等受有不當
    得利，對相對人起訴請求，由台中地院100年度訴字第1608
    號審理中，抗告人為保全強制執行，願提供擔保以代釋明，
    請求准予假扣押等語。
二、按債權人就金錢請求或得易為金錢請求之請求，欲保全強制
    執行者，得聲請假扣押。請求及假扣押之原因，應釋明之；
    前項釋明如有不足，而債權人陳明願供擔保或法院認為適當
    者，法院得定相當之擔保，命供擔保後為假扣押。民事訴訟
    法第五百二十二條第一項、第五百二十六條第一、二項定有
    明文。又假扣押之原因，即債務人有日後不能強制執行、或
    甚難執行之虞者、或應在外國為強制執行者。同法第五百二
    十三條亦有明文。所謂「有日後不能強制執行、或甚難執行
    之虞」者，固不以債務人浪費財產、增加負擔或將其財產為
    不利益之處分，致達於無資力之狀態，或債務人移住遠方、
    逃匿無蹤或隱匿財產等積極作為為限；倘債務人對債權人應
    給付之金錢、或得易為金錢請求之債權，經催告後仍斷然堅
    決拒絕給付，且債務人現存之既有財產，已瀕臨成為無資力
    之情形，或與債權人之債權相差懸殊，將無法或不足清償滿
    足該債權，在一般社會之通念上，可認其將來有不能強制執
    行或甚難執行之虞之情事時，亦應包括在內（最高法院98年
    台抗第746號裁定參照）。本件相對人於86年8月19日共同詐
    騙取得抗告人80萬元，業經本院87年度訴字第169號判決確
    定，抗告人以上開執行名義，於96年間聲請執行相對人之財
    產無效果，由執行法院核發債權憑證等，有抗告人提出之上
    開判決可證，並經本院調閱台中地院100年度司執字第33926
    號執行卷查明屬實。上開確定判決，已認定相對人應連帶給
    付抗告人80萬元，因相對人林春秀就上開確定判決之執行名
    義，提起債務人異議之訴，經台中地院100年度訴字第1281
    號，認抗告人之請求權已罹於時效，經相對人林春秀為時效
    抗辯，判決相對人林春秀勝訴，抗告人乃再以相對人等受有
    不當得利，對相對人起訴請求，由台中地院100年度訴字第
    1608號審理中，有抗告人提出之台中地院100年度訴字第128
    1號判決可證，抗告人就其請求已有釋明。又上開確定判決
    早於88年2月間即已確定，相對人並未依上開確定判決自動
    履行債務，於96年間抗告人聲請執行相對人之財產，因查無
    相對人財產可供執行，而由執行法院核發債權憑證，堪認相
    對人有隱匿財產之事實。嗣抗告人於100年聲請執行相對人
    之財產時，相對人林春秀竟提起債務人異議之訴，拒絕履行
    ，抗告人提出台中地院100年度訴字第1281號判決為證，則
    抗告人於聲請狀所稱相對人林春秀將再度隱匿財產，即對相
    對人有日後不能強制執行、或甚難執行之虞者之假扣押原因
    ，亦有釋明。且抗告人陳明願供擔保，已可補釋明之不足，
    即與上開所引民事訴訟法之規定無違，自應准抗告人假扣押
    之聲請。原裁定駁回抗告人假扣押之聲請，尚有未洽。抗告
    論旨，指摘原裁定不當，聲明廢棄，為有理由，爰裁定如主
    文所示。
三、本件抗告人固取得上開確定判決之執行名義，惟抗告人對相
    對人林春秀財產執行時，相對人林春秀提起債務人異議之訴
    ，經台中地院以100年度訴字第1281號判決相對人林春秀勝
    訴，抗告人乃再以相對人等受有不當得利，對相對人起訴請
    求，由台中地院100年度訴字第1608號受理在案。如台中地
    院100年度訴字第1281號判決相對人林春秀勝訴確定時，抗
    告人即無從持上開判決之執行名義，對相對人林春秀請求強
    制執行。則抗告人另以不當得利之法律關係對相對人為請求
    ，抗告人仍得聲請假扣押，自無違最高法院31年聲字第151
    號判例「若債權人之請求已有確定終局判決可為執行名義，
    即得逕行聲請強制執行，固無聲請假扣押之必要」之意旨，
    併此敘明。
四、據上論結，本件抗告為有理由，依民事訴訟法第四百九十二
    、第九十五條、第七十八條、第八十五條第一項前段，裁定
    如主文。
中    華    民    國   100    年    10    月    27    日
              民事第七庭      審判長法  官  饒鴻鵬
                                    法  官  李平勳
                                    法  官  陳毓秀
以上正本係照原本作成。
不得抗告。
                                    書記官  柯孟伶
中    華    民    國   100    年    10    月    28    日
                                                      Ａ